【裁判字號】    99,易,534
【裁判日期】    990423
【裁判案由】    詐欺
【裁判全文】
臺灣高雄地方法院刑事判決               99年度易字第534號
公  訴  人  臺灣高雄地方法院檢察署檢察官
被      告  丙○○
上列被告因詐欺案件，經檢察官提起公訴（98年度偵字第33466
號、99年度偵字第3536號）後，被告於準備程序為有罪之陳述，
經合議庭裁定由受命法官依簡式審判程序獨任審理，並判決如下
：
    主  文
丙○○幫助犯詐欺取財罪，處拘役伍拾伍日，如易科罰金，以新
臺幣壹仟元折算壹日。
    事  實
一、丙○○明知國內社會上層出不窮之詐騙集團或不法份子為掩
    飾其不法行徑，隱匿其不法所得，避免執法人員之追究及處
    罰，常收購並使用他人帳戶以利進行存提款、轉帳等行為，
    而得預見一般取得他人帳戶使用之行徑，常與行財產犯罪所
    需有密切關聯，且一般民眾前往金融機構申辦帳戶並無任何
    特殊之限制，倘為合法收入及合法使用，本可自行開設及申
    辦帳戶使用，無任意向他人收購或借用之必要，竟因手頭拮
    据，而基於縱使他人以其所提供之金融帳戶實施詐欺，亦不
    違其本意之幫助犯意，於民國98年3 月26日，將其所開立之
    合作金庫商業銀行港都分行0000000000000000號帳戶及中華
    郵政股份有限公司旗津郵局00000000000000號帳戶之存摺、
    提款卡及密碼，同時持往高雄市○○路之「空軍一號」客運
    站，以客運郵遞方式寄至臺北縣五股鄉某處，交付予自稱「
    阿蘭」之詐騙集團成員使用，幫助詐騙集團成員從事詐欺取
    財之犯行。該詐騙集團成員即共同意圖為自己不法之所有，
    先後為下列犯行：
  (一)於98年3 月15日，假冒家電公司人員，以00000000000000號
    電話，打給丁○○，佯稱其中獎須繳交稅金云云，致丁○○
    陷於錯誤，遂依指示，於98年3 月27日11時35分許，前往合
    作金庫商業銀行新竹分行，匯款新臺幣（下同）6 萬2,000
    元至丙○○所有上開合作金庫銀行帳戶內，旋由詐騙集團成
    員提領一空。
  (二)於98年3 月26日下午1 時許，以000000000000、0000000000
    000 號電話，撥打乙○○使用之0000000000號行動電話，佯
    稱其中獎須繳交律師費用云云，致乙○○陷於錯誤，遂依指
    示，於98年3 月27日上午11時10分許，前往宜蘭縣壯圍農會
    ，匯款9 萬元至丙○○所有上開旗津郵局帳戶內，旋由詐騙
    集團成員提領一空。嗣因丁○○及乙○○察覺有異，報警循
    線查獲，始悉上情。
二、案經丁○○訴由高雄市政府警察局新興分局報告臺灣高雄地
    方法院檢察署檢察官，及乙○○訴由臺南市警察局第二分局
    報告臺灣臺南地方法院檢察署呈請臺灣高等法院檢察署檢察
    長核轉臺灣高雄地方法院檢察署檢察官偵查起訴。
    理  由
一、本件被告丙○○所犯係死刑、無期徒刑、最輕本刑為3 年以
    上有期徒刑以外之罪，其於準備程序均就上揭被訴事實為有
    罪之陳述，經本院告知簡式審判程序之旨，並聽取檢察官及
    被告意見後，認無不得或不宜改依簡式審判程序進行之處，
    爰依刑事訴訟法第273 條之1 第1 項及第284 條之1 規定，
    經合議庭裁定進行簡式審判程序。
二、上揭事實業據被告坦承不諱，核與證人即被害人丁○○及乙○○於警詢所述情節相符，復有合作金庫商業銀行港都分行
    98年8 月24日合金港都存字第0980004478號函所附被告上開
    帳戶開戶與交易明細資料、證人丁○○提出之合作金庫存款
    憑條存根聯、證人乙○○提出之林園鄉農會匯款申請書代收
    據、旗津郵局立帳申請書及帳戶交易資料各1 份附卷可稽（
    見高雄市政府警察局新興分局及臺南市警察局第二分局卷全
    卷）。足見被告任意性之自白核與事實相符，堪以採信。是
    本件事證明確，被告犯行堪以認定，應予依法論罪科刑。
三、按刑法上之幫助犯，係對於犯罪與正犯有共同之認識，而以
    幫助之意思，對於正犯資以助力，而未參與實施犯罪之行為
    者而言。是以，如未參與實施犯罪構成要件之行為，且係出
    於幫助之意思提供助力，即屬幫助犯，而非共同正犯。是核
    被告所為，係犯刑法第339 條第1 項、第30條第1 項前段之
    幫助詐欺取財罪。被告提供上開2 帳戶之提款卡、密碼予他
    人，使詐欺集團成員得持以詐騙2 位被害人，惟被告係以同
    時提供之舉措為之，係以一行為同時侵害數法益，為想像競
    合犯，應依刑法第55條前段規定論以一幫助詐欺取財罪。又
    被告所為係幫助犯，衡諸其犯罪情節，依刑法第30條第2 項
    之規定，按正犯之刑減輕之。爰審酌當今犯罪集團為避免追
    查，常以收購人頭帳戶供犯罪所用，以達不法目的，嚴重危
    害人與人間互信基礎及社會安寧秩序，被告竟恣意將金融帳
    戶資料提供給不法份子，造成執法機關不易查緝犯罪行為人
    ，助長經濟犯罪風氣，更造成被害人求償上之困難，危害社
    會治安及他人財產法益，幫助詐欺集團詐騙被害人合計15萬
    2,000 元（6 萬2,000 元+ 9 萬元），且無法與被害人達成
    和解，實有不該，惟念其犯後坦承犯行，表示悔悟，可見被
    告已有悔意，態度尚可，並考量其犯罪之動機、方法、教育
    程度為國中肄業、無業、經濟狀況勉持、離婚、與3 個女兒
    、1 個兒子同住，及有身患重度智障之胞妹蔡虹儀需其照料
    等情，業據被告供承明確，復有蔡虹儀之殘障手冊影本1 紙
    附卷可稽（見臺南市警察局卷第4 頁、本院易字卷第26、28
    頁）等一切情狀，量處如主文所示之刑，併諭知以1,000 元
    折算1 日為易科罰金之折算標準，以資懲儆。
據上論斷，應依刑事訴訟法第273 條之1 第1 項、第299 條第1
項前段，刑法第339 條第1 項、第30條第1 項前段、第2 項、第
55條、第41條第1 項前段，刑法施行法第1 條之1 ，判決如主文
。
本案經檢察官甲○○到庭執行職務。
中    華    民    國    99    年    4     月    23    日
                  刑事第十四庭   法  官   李俊霖
以上正本證明與原本無異。
如不服本判決應於收受送達後10日內向本院提出上訴書狀，並應
敘述具體理由；如未敘述上訴理由者，應於上訴期間屆滿後20日
內向本院補提理由書（均須按他造當事人之人數附繕本）「切勿
逕送上級法院」。
中    華    民    國    99    年    4     月    23    日
                                 書記官   武凱葳
附錄本判決論罪之法條：
刑法第339條：
意圖為自己或第三人不法之所有，以詐術使人將本人或第三人之
物交付者，處5 年以下有期徒刑、拘役或科或併科1 千元以下罰
金。
以前項方法得財產上不法之利益或使第三人得之者，亦同。
前二項之未遂犯罰之。

司法院資訊處製作；財團法人民間司法改革基金會備份。
